【裁判字號】    96,抗,1357
【裁判日期】    970826
【裁判案由】    假處分
【裁判全文】
臺灣高等法院民事裁定                  96年度抗字第1357號
抗  告  人  基泰建設股份有限公司
法定代理人  乙○○
代  理  人  劉炳烽律師
相  對  人  丙○○
            甲○○
當事人因假處分事件，抗告人對於中華民國九十六年八月二日臺
灣臺北地方法院九十六年度裁全字第七六○七號所為裁定提起抗
告，本院裁定如下：
    主  文
抗告駁回。
抗告訴訟費用由抗告人負擔。
    理  由
一、本件抗告人聲請及抗告意旨略以：(一)伊擬於所有坐落於台北
    市○○區○○街三小段八二八地號土地（合併前為同小段八
    二八、八二九、八二九之三、八二九之四、八二九之十一、
    八二九之十二、八二九之十三地號土地，下稱八二八地號土
    地）上建築「基泰帝景」集合式住宅，於民國九十五年七月
    三十一日取得台北市政府工務局九五建字第○三七一號建造
    執照，伊須在如其聲請狀附圖（見原審卷第七頁，下稱附圖
    ）所示Ａ部分土地（即合併前同小段八二九之三地號土地，
    下稱系爭土地）施作地下室開挖擋土牆安全措施RC排樁等工
    程。相對人等為上開土地相鄰之坐落於同地段八三○地號土
    地上「儒林園」社區住戶，其等自九十五年四月間起即主張
    就系爭土地有袋地通行權，請民意代表向台北市政府工務局
    建築管理處（下稱建管處）施壓，建管處因而迄未准許伊就
    系爭土地進行施工，且相對人屢次以人牆或停車等方式妨礙
    伊於系爭土地施工，致伊未能架設圍籬進行開挖工程。現伊
    擬於八二八地號土地上興建之集合式住宅已由預售屋銷售模
    式銷售完畢，倘伊未能於約定期限內開工達到施工進度，即
    須負賠償責任或遭解約，更可能造成伊公司股價下跌，將使
    投資大眾蒙受損失，且伊為本建案融資新台幣（下同）四億
    元，每月利息近百萬元，是伊未能於系爭土地上施工，將蒙
    受鉅大損害。(二)相對人所居住之儒林園社區與台北市○○街
    六○○巷間，除有相對人主張之系爭土地通道外，尚有如附
    圖所示Ｂ、Ｃ部分通道可以銜接進出，則相對人所有之同地
    段八三○地號土地嗣與公路已有適宜之聯絡，而能為通常之
    使用，且儒林園社區住戶長久以來均將系爭土地通道作為停
    車場使用，故縱伊與相對人丙○○間確認袋地通行權存在之
    訴經法院判決伊敗訴，伊亦無須繼續容忍相對人通行，相對
    人對於系爭土地應無袋地通行權，相對人自不得再主張通行
    權；另伊為避免妨礙相對人住戶之通行，已向台北市政府財
    政局租用同地段一五五地號部分土地，另行開闢通道供儒林
    園住戶通行，則兩造就相對人對於系爭土地是否有袋地通行
    權存有爭執，就此有爭執之法律關係，有依民事訴訟法第五
    百三十八條第一項規定，聲請定暫時狀態假處分之必要，爰
    請求准予以兆豐國際商業銀行可轉讓定期存單供擔保後，禁
    止相對人以人牆或停車等其他非法方式妨礙伊就八二八地號
    土地上之建築施工行為，詎原法院裁定駁回伊聲請，遂提起
    本件抗告，求予廢棄原裁定，並准禁止相對人以任何方式妨
    礙抗告人就上揭土地之建築施工行為云云。
二、按「於爭執之法律關係，為防止發生重大之損害或避免急迫
    之危險或有其他相類之情形而有必要時，得聲請為定暫時狀
    態之處分。」民事訴訟法第五百三十八條第一項定有明文。
    次按「當事人於爭執之法律關係聲請為定暫時狀態之處分，
    依民事訴訟法第五百三十八條第一項之規定，須為防止發生
    重大之損害或避免急迫之危險或有其他相類之情形而有必要
    時，始得為之。是必要之情事，自為假處分之原因，應由聲
    請假處分之人，提出相當證據以釋明之，倘不能釋明必要情
    事存在，即無就爭執之法律關係，定暫時狀態之必要。」（
    最高法院九十五年度台抗字第二三一號裁定要旨參照）
三、查，抗告人主張伊擬於其所有之八二八地號土地上建築集合
    式住宅，已取得建造執照，並須於系爭土地上施作地下室開
    挖擋土牆安全措施RC排樁等工程，相對人等為相鄰之同地段
    八三○地號土地上「儒林園」社區住戶，自九十五年四月間
    起即主張就系爭土地有袋地通行權等情，業據抗告人提出上
    開土地登記謄本、台北市政府工務局九五建字第○三七一號
    建造執照、「基泰帝景」施工說明書及擋土工程施工規劃等
    件為證（見原審卷第八至十二頁、第十四至十九頁），固堪
    信為真。惟抗告人主張相對人相對人屢次以人牆或停車等方
    式妨礙伊於系爭土地施工，致伊未能架設圍籬進行開挖工程
    云云，惟為相對人所否認，抗辯其從未有上揭行為，且抗告
    人所以未能施工，係因建管處迄未准許伊就系爭土地進行施
    工，亦為抗告人所自認，是抗告人無法施工係因建管處之行
    政處分所致，此外，抗告人未能舉證證明相對人有妨礙其施
    工行為，且經本院於九十七年五月二十二日調查期日，命其
    於七日內舉證釋明當地居民有阻撓抗告人施工情事，迄今未
    為之，依前項說明，自難認抗告人有就爭執之法律關係，定
    暫時狀態，禁止相對人以任何方式妨礙抗告人就上揭土地之
    建築施工行為之必要。原法院以：抗告人就其主張雖提出證
    據釋明，惟經衡量抗告人因裁定假處分所應獲得確保之利益
    或可能避免損害、危險發生等之不利益與相對人因裁定處分
    所將蒙受之不利益或可能招致之損害，無法據以認定本件有
    防止發生重大損害或避免急迫危險等必要情事，是難認有為
    定暫時狀態假處分之必要；抗告人雖陳明願供擔保以為釋明
    ，惟認其擔保並無法補釋明之不足，抗告人之聲請與假處分
    之要件不符等語，駁回抗告人本件定暫時狀態處分之聲請者
    ，理由雖有不同，結果並無二致，抗告人執前詞請求廢棄原
    裁定者，為無理由，應予駁回。
四、至抗告人另主張相對人所居住之儒林園社區除有系爭土地通
    道外，尚有如附圖所示Ｂ、Ｃ部分通道可以銜接進出，嗣與
    公路已有適宜之聯絡，而能為通常之使用，縱伊與相對人丙
    ○○間確認通行權存在之訴經法院判決伊敗訴，伊無須繼續
    容忍相對人通行，相對人對於系爭土地應無袋地通行權；另
    伊為避免妨礙相對人住戶之通行，已向台北市政府財政局租
    用同地段一五五地號部分土地，另行開闢通道供儒林園住戶
    通行等語，經核均為抗告人於上開兩造間確認通行權存在事
    件中所為之實體事項之抗辯，且非本院所得形式上審查，自
    非本件定暫時狀態處分之程序所得審究，併予敘明。
五、據上論結，本件抗告為無理由，爰裁定如主文。
中    華    民    國    97    年    8    月    26   日
                  民事第十庭
                        審判長法  官  黃豐澤
                              法  官  林麗玲
                              法  官  吳光釗
正本係照原本作成。
本裁定除以適用法規顯有錯誤為理由，並經本院許可外，不得再
抗告。如提起再抗告，應於收受後10日內委任律師為訴訟代理人
向本院提出再抗告狀。並繳納再抗告費新台幣１千元。
中    華    民    國    97    年    8     月    27    日
                              書記官  秦慧榮


司法院資訊處製作；財團法人民間司法改革基金會備份。
